【裁判字號】    91,易,2567
【裁判日期】    920416
【裁判案由】    竊盜等
【裁判全文】
臺灣臺中地方法院刑事判決                        九十一年度易字第二五六七號
    公  訴  人  臺灣臺中地方法院檢察署檢察官
    被      告  甲○○
右列被告因竊盜等案件，經檢察官提起公訴（九十一年度偵字第一五五六六號），本
院判決如左：
    主  文
甲○○竊盜，累犯，處有期徒刑肆月，如易科罰金，以參佰元折算壹日。
    事  實
一、甲○○曾於民國八十七年間，因犯竊盜罪，經本院判處有期徒刑一年，再經臺灣
    高等法院臺中分院駁回上訴確定，於九十年五月十四日入監執行，九十一年五月
    二日執行完畢。仍不知悔改，復意圖為自己不法所有，於九十一年八月七日十四
    時五分許，無正當理由擅入乙○位於臺中市南屯區○○○○路二００號之住宅，
    並趁乙○及其家人在三樓休息之際，打開一樓電腦桌抽屜後，竊取乙○所有，放
    置在抽屜皮包內之新臺幣（以下同）四千八百元，得手後欲上二樓時為乙○當場
    發現並質問甲○○為何進入其住宅內，嗣乙○發現一樓電腦桌抽屜內之現金遭竊
    ，旋即打電話報警處理，甲○○見狀竟將上衣及褲子掀起指向身上刺青處，並向
    乙○恐嚇稱：我老闆是開討債公司的，如果報警就找你算帳等語，而以此加害生
    命、身體之事恐嚇乙○，使乙○心生畏懼，致生危害於安全。嗣經警在上開乙○
    住處，當場查獲甲○○，並扣得現金五千五百元（其中一千元經乙○領回，四千
    五百元存入臺灣臺中地方法院檢察署贓物庫）。
二、案經乙○訴請臺中市警察局第四分局移送臺灣臺中地方法院檢察署檢察官偵查起
    訴。
    理  由
一、訊據被告甲○○，雖坦承於上述時間、地點進入告訴人乙○之住處，然矢口否認
    有何無故侵入住宅、竊盜及恐嚇犯行，辯稱：其為購買影印機才進入告訴人之住
    處，因該處一樓無人應門，所以直接上二樓查看是否有人，告訴人恰巧下樓才與
    之發生爭執，其並無竊取告訴人之財物，亦未出言恐嚇告訴人云云。惟查：
  (一)右揭事實，業據告訴人乙○於警訊、偵查中及本院審理時指訴甚詳，告訴人於本
    院審理時陳述如下（本院九十一年十月三十日訊問筆錄）：
    問：請敘述案發當時情形？
    答：當天我人在三樓睡覺，一樓門有關著，我不知道被告如何進來的，下樓後就
        發現被告已在我住處二樓的小客廳裡，我看見他時，我就問他說：「你是什
        麼人為什麼跑到我家來。」被告就反問我說：「你們不是在賣影印機嗎？」
        。他就在我的前面，慢慢的下樓。我下到一樓後，就馬上打開抽屜看看有無
        東西丟掉，我發現抽屜的皮包內新台幣四千八百元不見了，我皮包內本來有
        五千元，因我拿去買香煙兩包剩下四千八百元。然後我太太也隨後從樓上下
        來，我們就留住被告並打電話報警。在被告口袋裡找到我丟掉的錢，其中有
        一張新台幣壹仟元，是我父親於九十一年七月底過逝所留下的錢，我要留作
        紀念的，我在上面畫一道紅線註明。
    問：被告被你發現後有無恐嚇你？
    答：有，當時我發現他很可疑，就叫他留下。被告就將上衣及褲子掀起來指腹部
        、腳部的刺青給我看，並說他老闆是討債公司的老闆，如果報警就要找我算
        帳。在警察局作筆錄時，又叫我不要亂講話，否則要對我不利。
    問：你住處有無作為營業用途？
    答：沒有，我只有擺放幾台電腦， 是單純的住家。
    問：有沒有聽到被告進入你屋內後，說要購買影印機？
    答：沒有。被告沒有敲門，也沒有按電鈴，就進到我家。
  (二)由告訴人陳述之內容可知，被告進入之處所並無任何廣告招牌，而非公眾得進入
    之營業店面，縱使由建築物之外觀無法判斷該處是否有販賣影印機，然告訴人之
    住處既無擺設任何被告預備購買之商品，被告又未按電鈴或敲門以確定屋內是否
    有人，即自行進入屋內，自屬無故進入他人住宅。再者，告訴人居住處所之一樓
    客廳除電腦、書桌及書架之外，並無被告所稱欲購買之影印機，此有現場照片五
    張可資佐證。被告雖辯稱係為購買影印機而進入告訴人屋內，然告訴人住處一樓
    既無擺設任何影印機，又無人在一樓看管，此與一般販售商品之店家，應有負責
    銷售之服務人員完全不同。且被告欲從一樓直接到告訴人住處二樓，在二樓小客
    廳處遇見告訴人，被告之行為舉止，顯與一般人購買商品之習慣不同，更見被告
    所稱為購買影印機才進入告訴人住處一節，與事實不符。其辯稱為購買影印機而
    進入告訴人住處一節，尚難採信。
  (三)又告訴人遭竊之四千八百元，其中一張一千元面額之鈔票，係告訴人父親過世後
    所遺留之俗稱「手尾錢」，該張鈔票經告訴人劃上紅線做記號，此有贓物保管收
    據一紙、該張鈔票之照片二張，附卷可憑。參以一般人使用鈔票之經驗，除非特
    別於鈔票上為特別標記，實難想像可以辨識鈔票是否自己所有，告訴人既能如此
    明確指出該張鈔票之記號，顯見其所述之情節非虛，應可採信。
  (四)被告雖另辯稱警察機關查扣之鈔票係其母親所交付云云，並提出彰化銀行活期儲
    蓄存款存摺影本一紙，證人即被告之母親蕭林雪嬌亦證稱曾於九十一年八月一日
    或二日交付一萬元予被告。然上開彰化銀行活期儲蓄存款交易紀錄及證人蕭林雪
    嬌證述之內容，僅能證明被告曾自證人處收受一萬元，並無法因此推認被告有無
    竊取告訴人之財物，換言之，被告是否竊取告訴人之財物，與其是否於案發之前
    持有一萬元並無必然之關係。上開證據自難憑為有利於被告之認定。
  (五)此外，被告進入告訴人住處後，因告訴人欲報警處理，被告即掀起上衣及褲子露
    出刺青部位，並稱其老闆是討債公司的老闆，如果報警將找告訴人算帳等情，亦
    經告訴人於警訊、偵查中及本院審理時陳述甚詳。參以被告於本院審理時供稱：
    在告訴人居住處所與告訴人發生爭執（本院九十一年十一月十八日審判筆錄）。
    本院認為告訴人所稱被告以加害生命、身體之事加以恐嚇一節，亦屬可採。被告
    上開所辯，均難採信。本件事證已甚明確，被告上開犯行均堪認定。
二、核被告甲○○所為，係犯刑法第三百零六條第一項之無故侵入住宅罪、第三百二
    十條第一項之竊盜罪、第三百零五條之恐嚇危害安全罪。其所犯上開三罪間，有
    方法、結果之牽連關係，為牽連犯，應從一重之竊盜罪處斷。查被告曾於八十七
    年間，因犯竊盜罪，經臺灣高等法院臺中分院判處有期徒刑一年確定，於九十一
    年五月二日執行完畢，此有臺灣高等法院被告全國前案紀錄表、臺灣臺中地方法
    院檢察署刑案資料查註紀錄表，在卷可稽，其於有期徒刑執行完畢後五年以內，
    再犯本件有期徒刑以上之本罪，為累犯，應依刑法第四十七條之規定加重其刑。
    爰審酌被告甲○○，無正當理由進入他人住宅，竊取他人財物，且又出言恐嚇告
    訴人，影響他人生活安寧甚鉅，實屬可責，並審酌其犯罪之動機、目的、手段，
    犯罪所生之危害，及向告訴人致歉，此經告訴人於本院審理時陳述在卷，被告雖
    否認犯行，然尚知對被害人表達悔意等一切情狀，量處如主文所示之刑，並諭知
    易科罰金之折算標準。又警察機關當場扣得之現金為五千五百元，其中一千元經
    告訴人領回，有贓物保管收據一紙可憑，其餘四千五百元則交由臺灣臺中地方法
    院檢察署贓物庫收存，此有扣押物品清單可查。惟告訴人僅失竊四千八百元，扣
    除其領回之一千元，僅有三千八百元收存於贓物庫，其餘七百元應屬被告所有。
    故上開金錢分屬告訴人及被告所有，均與被告所涉本件犯行無關，自不予宣告沒
    收，附此敘明。
三、末查被告甲○○雖於竊盜之後出言恐嚇被害人乙○，然其仍在上開地點等候警察
    機關到達，並於警察到達現場後交出竊得之款項，足見被告並非因防護贓物、脫
    免逮捕或湮滅罪證，而當場施以脅迫，而無刑法第三百二十九條所定準強盜之情
    事，併此敘明。
據上論斷，應依刑事訴訟法第二百九十九條第一項前段，刑法第三百零五條、第三百
零六條第一項、第三百二十條第一項、第五十五條、第四十七條、第四十一條第一項
前段，罰金罰鍰提高標準條例第一條前段、第二條，判決如主文。
中      華      民      國      九十二      年      四    月    十六    日
                                    臺灣臺中地方法院刑事第三庭
                                        法  官  林  三  元
右正本證明與原本無異。
如不服本判決，應於送達後十日內向本院提出上訴狀 （須附繕本） ，上訴於台灣高
等法院台中分院。
                                        書記官
中      華      民      國      九十二      年      四    月            日
附錄論罪科刑法條
刑法第三百二十條第一項：
意圖為自己或第三人不法之所有，而竊取他人之動產者，為竊盜罪，處五年以下有期
徒刑、拘役或五百元以下罰金。
刑法第三百零六條第一項：
無故侵入他人住宅、建築物或附連圍繞之土地或船艦者，處一年以下有期徒刑、拘役
或三百元以下罰金。
刑法第三百零五條：
以加害生命、身體、自由、名譽、財產之事，恐嚇他人致生危害於安全者，處二年以
下有期徒刑、拘役或三百元以下罰金。


司法院資訊處製作；財團法人民間司法改革基金會備份。
